【裁判字號】    99,易,173
【裁判日期】    991231
【裁判案由】    竊盜
【裁判全文】
臺灣士林地方法院刑事判決               99年度易字第173號
公  訴  人  臺灣士林地方法院檢察署檢察官
被      告  李建山
            李建業
上列被告因竊盜案件，經檢察官提起公訴（98年度偵字第15746號
），本院判決如下：
    主  文
李建業共同竊盜，累犯，處有期徒刑伍月，如易科罰金，以新臺
幣壹仟元折算壹日。
李建山共同竊盜，累犯，處有期徒刑陸月，如易科罰金，以新臺
幣壹仟元折算壹日。
    事  實
一、李建業前於民國97年間，因竊盜案件，經臺灣基隆地方法院
    判處有期徒刑3 月確定，於98年2 月10日易科罰金執行完畢
    ；李建山亦於96年間因傷害案件，經本院判處有期徒刑4 月
    ，經減刑為有期徒刑2 月確定，於97年6 月5 日易科罰金執
    行完畢；詎2 人仍不知悔改，李建業於98年8 月11日凌晨某
    時許在臺北縣汐止市○○○路某海產店飲酒畢，以電話聯絡
    其妻轉知其弟李建山前來載其返家後，李建業適見鄰近之臺
    北縣汐止市○○○路7 號前停放有賴世昆所有、借予其弟女
    友使用之車號092-CVU 號重型機車（下稱系爭機車A ），竟
    基於意圖為自己不法之所有，以自備之鑰匙成功啟動該車而
    竊取得手後，因本欲前來搭載之李建山尚未抵達，李建業即
    暫未將該車騎走，而先徒步行走至福德三路75號之OK便利商
    店前找尋李建山，待李建山騎乘其弟李建男所有車號IXM-92
    3 號重型機車（下稱系爭機車B ）前來與李建業會合後，經
    李建業將上情告知李建山，李建山即基於與李建業共同竊盜
    之犯意聯絡，由李建山騎乘系爭機車B 搭載李建業前往福德
    三路7 號，經李建業接續以上開自備鑰匙啟動之方式竊得系
    爭機車A 後，由李建業騎乘系爭機車A 、李建山騎乘系爭機
    車B 先後離開現場；惟李建業騎至福德三路涵洞附近時，因
    酒意上湧，即將系爭機車A 丟棄該處，再搭乘李建山之系爭
    機車B 一同返家。系爭機車A 則另遭不詳人士以不詳方法竊
    取使用後，停放在臺北縣汐止市○○○路與南陽街口。嗣經
    賴世昆輾轉發現系爭機車A 遭竊並報警處理後，經警在臺北
    縣汐止市○○○路與南陽街口尋獲系爭機車A ，並經調閱監
    視錄影畫面，始查悉上情。
二、案經賴世昆訴由臺北縣政府警察局汐止分局報告臺灣士林地
    方法院檢察署檢察官偵查起訴。
    理  由
壹、證據能力部分：
一、按被告以外之人於審判外之陳述，雖不符刑事訴訟法第159
    條之1 至第159 條之4 規定，而經當事人於審判程序同意作
    為證據，法院審酌該言詞陳述或書面陳述作成時之情況，認
    為適當者，亦得為證據，同法第159 條之5 第1 項定有明文
    。查本件告訴人賴世昆、證人黃金龍於警詢時所為之陳述，
    屬被告以外之人於審判外之陳述，雖無刑事訴訟法第159 條
    之1 至第159 條之4 所定得為證據之情形，然經被告均同意
    以之作為證據（見本院卷第61頁背面），本院審酌該陳述作
    成時之情況，認為適當，此部分得為證據。
二、按被告以外之人於偵查中向檢察官所為之陳述，除顯有不可
    信之情況者外，得為證據，刑事訴訟法第159 條之1 第2 項
    定有明文。本件證人賴世昆於偵查中經具結向檢察官所為之
    陳述，觀諸筆錄之記載，並無顯不可信之情況，均具有證據
    能力。
三、本件雙方所提出經本院加以審酌之下列相關書面供述證據，
    業經檢察官、被告於準備程序均不爭執其證據能力並同意作
    為證據（見本院卷第61頁背面），且於言詞辯論終結前未聲
    明異議，本院審酌該等書面陳述作成之情況，核無違法取證
    或其他瑕疵，且與待證事實具有關聯性，認為以之作為證據
    為適當，依刑事訴訟法第159 條之5 規定，亦得採為證據。
貳、實體部分：
一、被告李建業於警詢、偵訊及本院準備程序、被告李建山於偵
    訊、本院準備程序及審理中均矢口否認犯行，辯稱：當天是
    被告李建業去福德一路海產店喝酒後打電話要求其妻轉知被
    告李建山前來搭載，之後被告李建業即走到福德三路OK便利
    商店等候，待被告李建山騎乘其幼弟李建男所有之系爭機車
    B 抵達現場後，黃金龍就過來說他朋友的機車不見了，但其
    等並沒有偷系爭機車A ，警方所調閱監視器畫面內騎機車的
    人也不是其等云云（見偵卷第5 至7 、47、48、57至59頁、
    本院卷第61頁、第99頁背面）。嗣被告李建業於本院審理中
    雖坦承自身之犯行，惟仍矢口否認有與被告李建山共犯本案
    ，而稱：當天伊一個人從福德二路海產店喝完酒後走出來一
    路走到福德三路，看到那台機車，鑰匙孔本來就有開開的，
    伊用自己的鑰匙轉一下就開了，本來要騎走，但伊之前已打
    電話叫伊太太請被告李建山來載伊，伊就先再與伊太太聯絡
    ，伊太太說被告李建山已經出門，但找不到伊，伊就走路繞
    到洗衣店那裡，看到被告李建山，伊叫他載伊去前面那邊，
    把朋友借伊的一台白色機車騎走，被告李建山就載伊過去後
    ，伊與被告李建山就一人騎一台機車離開，卷附監視器拍到
    的畫面（按：見偵卷第26至31頁）就是伊與被告李建山當天
    的行動無誤，之後伊與被告李建山同行，到涵洞附近時，伊
    把機車丟在涵洞外面，叫被告李建山再載伊回去，被告李建
    山沒有說什麼話，就同意載伊走，之後因伊發現住家的鑰匙
    掉在洗衣店，被告李建山就載伊回去剛剛的洗衣店，回去時
    遇到黃金龍，黃金龍與被告李建山講一講，之後就看到警察
    ，因被告李建山也有喝酒，就趕快載伊回去等語（見本院卷
    第99頁背面、第100 頁）。
二、經查：
  (一)本件業據證人賴世昆於警詢、偵訊中陳稱：伊把伊所有的系
    爭機車A 借給伊弟弟的女友使用，她於98年8 月10日晚上12
    時許將系爭機車A 停放在福德三路75號樓下，後來於98年8
    月11日凌晨3 時許發現該機車遭竊，（經警方提示現場監視
    器畫面後）畫面中所示二名男子分騎一部機車，其中一部就
    是伊失竊的機車；之後警方在汐止市○○街找到該機車等語
    （見偵卷第8 頁背面、第11、53、54頁），及證人黃金龍於
    警詢中陳稱：伊於98年8 月11日凌晨3 時許接到友人告知賴
    世昆所有的系爭機車A 失竊了，要伊幫忙到附近去找找看，
    伊到現場後四處尋找都找不到，後來看到被告李建業、李建
    山二人共騎一部機車，在附近鬼鬼祟祟，停在福德三路75號
    前的自助洗衣店前四處張望，舉止怪異，伊就向前詢問他們
    這麼晚在做什麼，他們就說在附近等朋友之類的，伊告知他
    們賴世昆的機車失竊了，他們說他們不知情，後來剛好有警
    察巡邏經過，伊就去攔警察報案，被告李建業、李建山二人
    就突然加速迴轉跑掉；當時被告李建業穿著黑色上衣、長褲
    、黑色皮質包頭拖鞋、戴黑色口罩，被告李建山穿短袖上衣
    、黑色短褲、戴黑色口罩及半罩式有擋風蓋的安全帽，由被
    告李建業騎車，被告李建山坐後座；（後經警方提示現場監
    視器畫面讓證人確認後）伊確定畫面中先雙載經過，之後變
    成一人騎一部機車離開的人就是被告李建業及李建山，因他
    們的穿著就與伊當天所看到的一樣等語（見偵卷第14、15頁
    ）明確，被告李建業、李建山復自承其等與證人黃金龍並無
    恩怨（見本院卷第61頁），證人黃金龍實無甘冒偽證刑責無
    故誣陷被告二人之理；且經本院當庭勘驗卷內監視錄影光碟
    ，內容顯示98年8 月11日凌晨3 時48分56秒時，畫面下方有
    2 人騎車經過，2 人皆戴黑色安全帽，前方男子穿深色短袖
    T-shirt 、褲子則看不清楚，後座乘客可明顯看出穿黑色短
    袖T-shirt 、黑色短褲，由該機車前、後燈光源判斷，該機
    車騎至前方路口便迴轉回來於3 時49分26秒停在左側路邊，
    但無法看清楚該機車上男子之動作，停於路邊之該機車於3
    時50分0 秒許熄燈，至3 時50分59秒，可看見已熄火之該機
    車旁邊出現另一機車燈光，3 時51分0 秒，可見熄火之該機
    車與剛開燈之機車，2 個光源先後迴轉騎走，時間間隔極近
    ，騎至前方路口左轉，於3 時51分7 秒，該2 機車消失於監
    視錄影畫面等情無誤（見本院卷第101 頁），並有卷附監視
    器翻拍畫面多幀可佐（見偵卷第26至31頁），亦經被告李建
    山自承畫面中拍到的人就是其與被告李建業無誤（見本院卷
    第101 頁），而該光碟中所示該二名先雙載、後各分騎一部
    機車之2 名男子之穿著，亦核與證人黃金龍上開所述之穿著
    大致相符，堪認證人黃金龍上開證言屬實。
  (二)被告李建業於本院審理中雖具結證稱：當天伊是跟被告李建
    山說系爭機車A 是伊朋友借他的，被告李建山就載伊到系爭
    機車A 所在位置，伊跟被告李建山說伊要在那邊等朋友，被
    告李建山就先騎系爭機車B 離開，隔十幾、二十分鐘後，伊
    再騎系爭機車A 離開，後來伊騎到涵洞那邊，就把系爭機車
    A 丟在那邊，並打電話叫被告李建山過來載伊，被告李建山
    約隔15分鐘後過來，他過來時有看到系爭機車A 丟在那邊，
    他沒有問伊為什麼把機車丟在那邊，就載伊走了等語（見本
    院卷第102 頁正面及背面），惟此情節核與其前揭所述在伊
    丟棄系爭機車A 之前其與被告李建山是各騎一部機車同行等
    語（見本院卷第99頁背面）不符，亦與前揭本院勘驗光碟顯
    示該二部機車離開現場之時間極為接近乙節（見本院卷第10
    1 頁）有異，且被告李建業既於警偵訊中均否認犯行，顯有
    飾詞圖卸之僥倖心理，其又與被告李建山為同胞手足，難認
    無偏頗之虞，其於審理中之證述仍不無迴護被告李建山之嫌
    ，已難遽信為真；又被告李建山前於93年間即曾因以自備鑰
    匙連續竊取機車之竊盜案件經臺灣基隆法院以93年度易字第
    91號判決判處有期徒刑11月確定，有該判決及臺灣高等法院
    被告前案紀錄表各1 份在卷可稽（見本院卷第12、107 頁）
    ，其對此類竊取機車之竊盜罪構成要件顯有所了解，為免再
    觸法網，理應格外謹慎行為，惟查被告李建業另證稱：被告
    李建山於聽聞其表示該機車係向朋友借的乙節時，並未詢問
    是哪個朋友，亦未詢問有無該機車之行照資料等語（見本院
    卷第102 頁正面及背面），此節亦據被告李建山肯認無訛（
    見本院卷第100 頁背面），顯與經驗法則有違；況倘被告李
    建業於案發前確係向被告李建山說明系爭機車A 是向朋友借
    的，縱被告李建山前於警、偵訊中係為迴護被告李建業而未
    供出此情，其於本院審理中聽聞被告李建業已坦承自身犯行
    後，自應立即向本院說明此情，以洗脫自身為共犯之嫌，惟
    被告李建山於審理中當庭聽聞被告李建業坦承自身犯行後，
    仍僅供稱：當天伊嫂嫂打電話給伊，叫伊去載被告李建業，
    伊找不到確切地點，在那邊繞很久，後來伊再與伊嫂嫂聯絡
    ，她說被告李建業在一間洗衣店那邊，伊就去那邊，看到被
    告李建業後，伊與他在那邊吵架，伊說他喝很多酒不要騎機
    車，讓伊騎就好，吵一陣子後黃金龍就過來等語（見本院卷
    第99頁正面及背面），而全未提及有受被告李建業之託，搭
    載被告李建業前往騎乘所謂「向朋友借的」系爭機車A 乙節
    ，嗣經本院深入詢問被告李建業犯案情節，經被告李建業供
    稱上開細節後，本院再次詢問被告李建山為何未陳述此節時
    ，被告李建山始稱：被告李建業說是他朋友的機車時，伊有
    覺得怪怪的，但伊覺得沒有伊的事等語（見本院卷第100 頁
    ），亦與常情未合；又就被告李建山、李建業當日之穿著，
    被告李建山於本院準備程序中稱：伊是穿淺紫色短袖T 恤，
    外面有套長度到膝蓋的黑色長披風外套，下身著黑色牛仔長
    褲等語（見本院卷第61頁背面），被告李建業則稱其穿黑色
    短袖有領POLO衫、深藍牛仔長褲、未穿外套（見同上頁），
    後被告李建山於本院審理中稱：伊是穿芋頭色短袖T 恤，外
    套的長度是到臀部；被告李建業則係穿黑色夾克、黑色休閒
    長褲等語（見本院卷第99頁背面），前後亦有不符，顯見被
    告李建山仍有飾詞圖卸之情，難認其辯解可採，堪信其確已
    知悉、同意與被告李建業一同前往竊取系爭機車A 無疑。
  (三)綜上，本件事證已臻明確，被告李建業於本院審理中所述被
    告李建山不知情云云容屬迴護被告李建山之詞，被告李建山
    所辯亦不足採，堪認其等確有竊取系爭機車A 之犯意聯絡及
    行為分擔無疑，應依法論科。
三、核被告李建業、李建山所為，均係犯刑法第320 條第1 項普
    通竊盜罪。被告李建業先後二次竊取系爭機車A 之犯行間，
    係在密切接近之時、地實施之，侵害同一社會法益，各行為
    之獨立性極為薄弱，在刑法評價上，以視為數個舉動之接續
    施行，合為包括之一行為予以評價，較為合理，應屬接續犯
    ，而為包括之一罪。被告二人就本案犯行間，有犯意聯絡及
    行為分擔，皆為共同正犯。又李建業於97年間，因竊盜案件
    ，經臺灣基隆地方法院判處有期徒刑3 月確定，於98年2 月
    10日易科罰金執行完畢；李建山前因傷害案件，經本院判處
    有期徒刑4 月，經減刑為有期徒刑2 月確定，於97年6 月5
    日易科罰金執行完畢，有其等之臺灣高等法院被告前案紀錄
    表各1 份在卷可稽，其等於5 年內故意再犯本件有期徒刑以
    上之罪，均為累犯，均應依刑法第47條第1 項加重其刑。爰
    審酌被告二人竊取他人機車，對他人財產法益及社會秩序均
    生危害，惟被告李建業犯後終知坦認犯行，態度尚可，被告
    李建山則仍矢口否認，未見悔悟，暨其二人品行、智識程度
    、手段等一切情狀，分別量處如主文所示之刑（被告李建山
    前雖已因竊取機車案件經判處有期徒刑11月，惟該案係連續
    竊取2 部機車，本院衡以本件僅行竊1 部機車，且被告李建
    山並非初始起意行竊之人等情，認量處如主文所示之刑即足
    ，附予敘明），並各諭知易科罰金之折算標準。
據上論斷，應依刑事訴訟法第299 條第1 項前段，刑法第28條、
第320 條第1 項、第47條第1 項、第41條第1 項前段，刑法施行
法第1條之1第1項、第2項前段，判決如主文。
本案經檢察官呂寧莉到庭執行職務。
中    華    民    國    99    年    12    月    31    日
                  刑事第五庭法  官  黃珮茹
以上正本證明與原本無異。
如不服本判決應於收受判決後10日內向本院提出上訴書狀，並應
應敘述具體理由。其未敘述上訴理由者，應於上訴期間屆滿後20
日內向本院補提理由書(均須按他造當事人之人數附繕本)「切勿
逕送上級法院」。
                            書記官  張馨尹
中    華    民    國    99    年    12    月    31    日
附錄論罪法條：
中華民國刑法第320條
（普通竊盜罪、竊佔罪）
意圖為自己或第三人不法之所有，而竊取他人之動產者，為竊盜
罪，處5  年以下有期徒刑、拘役或 5 百元以下罰金。
意圖為自己或第三人不法之利益，而竊佔他人之不動產者，依前
項之規定處斷。
前二項之未遂犯罰之。

司法院資訊處製作；財團法人民間司法改革基金會備份。
